臺灣高雄地方法院民事裁定　　　　　　　94年度家聲字第89號
聲　請　人　施旭錦律師即被繼承人甲○之遺產管理人
　　　　　　　　　　　　室
上聲請人聲請核定遺產管理人報酬事件，本院裁定如下：
  主  文
聲請人任被繼承人甲○之遺產管理人之報酬定為新臺幣肆萬元。
程序費用由聲請人負擔。
  理  由
一、按「遺產管理人，得請求報酬，其數額由親屬會議按其勞力
    及其與被繼承人之關係酌定之」、「依本法之規定應開親屬
    會議時，由當事人、法定代理人或其他利害關係人召集之」
    、「親屬會議不能召開或召開有困難時，依法應經親屬會議
    處理之事項，由有召集權人聲請法院處理之」，民法第1183
    條、第1129條、第1132條第2 項前段分別定有明文。又上開
    聲請法院代親屬會議酌給遺產管理報酬之規定，於法院依民
    法第1178條第2 項選任之遺產管理人之情形亦有其適用，非
    訟事件法第78條亦定有明文。
二、聲請意旨略以：被繼承人甲○於死亡後，其債權人謝陳春金
    依民法第1178條第2 項之規定，聲請鈞院選任遺產管理人，
    經鈞院以93年度財管更（一）字第3 號民事裁定選任聲請人
    為被繼承人甲○之遺產管理人，經裁定確定後，聲請人業已
    清查被繼承人甲○之遺產並予接管，另亦依法聲請鈞院對被
    繼承人甲○之債權人及受遺贈人為公示催告，並於94年4 月
    14日刊登於台灣新生報，復陳報鈞院及通知已知之債權人。
    查被繼承人甲○有合計價值為新臺幣（下同）7,439,926 元
    之遺產。茲以遺產管理人報酬事實上已難期待由被繼承人甲
    ○之親屬會議酌定，而聲請人任被繼承人甲○之遺產管理人
    依由鈞院所指定，則聲請人任本件遺產管理人之報酬自應由
    鈞院裁定之。又聲請人前為管理被繼承人遺產之必要，已代
    墊管理費用共計1,557 元，又將來可能需支出之費用為4,00
    0 元，為便日後可能需於被繼承人之遺產遭強制執行之際，
    得以參與分配，為此爰狀請鈞院裁定聲請人任被繼承人甲○
    遺產管理人之報酬等語，並提出臺灣高雄地方法院民事裁定
    3 份、台灣新生報刊登廣告證明單、民事陳報狀、律師函、
    被繼承人甲○之遺產清冊、已辦理事項及費用表、將來可能
    辦理事項及費用表、土地登記謄本7 份、臺灣證券集中保管
    股份有限公司書函、元大京華證券股份有限公司函、規費收
    據16紙、裁判費收據1 紙及廣告費收據1 份（以上均為影本
    ）等資料為證。
三、經查：
  (一)被繼承人甲○於民國92年11月27日死亡，其遺產無人繼承，
    由本院選任聲請人為遺產管理人之情，業據聲請人提出本院
    93年度財管更（一）字第3 號民事裁定一份在卷。準此，被
    繼承人甲○之遺產管理人既已無法由被繼承人甲○之親屬會
    議予以選定，而需由本院予以審酌後指定，是聲請人顯難召
    開親屬會議酌定其管理甲○遺產之報酬甚明；又因聲請人乃
    被繼承人甲○之遺產管理人，依法本得請求報酬，則在遺產
    管理之報酬請求上，自屬得請求法院召開親屬會議之利害關
    係人，是其本於利害關係人之地位，向本院聲請核定其任遺
    產管理人之報酬，揆諸首開法條之規定，自有所據。
  (二)其次，聲請人主張被繼承人甲○所留之遺產，其中不動產部
    分以公告現值折算之結果，總計價值約有7,410,120 元，而
    全部遺產價值約7,439,926 元之事實，已據其提出遺產清冊
    、臺灣證券集中保管股份有限公司書函、元大京華證券股份
    有限公司函各1 份及土地及建物謄本7 份為證，應堪信為真
    實。由前開民法第1183條之規定可知，本院酌定聲請人之遺
    產管理報酬時，應按其勞力酌定之。本院依聲請人前開所提
    出足資證明其已支出之費用證據，諸如各類收據、律師函、
    刊登廣告證明單及本院94年度家催字第97號公示催告裁定等
    資料，堪認其有事實上實際進行管理被繼承人甲○遺產之行
    為；再審酌被繼承人甲○所遺留之不動產，部分土地其上業
    經債權人即岡山鎮農會設定最高限額抵押權，而尚未塗銷，
    有上開土地登記謄本在卷可考，堪認聲請人將來有再續行管
    理及支出必要費用之可能。而由被繼承人甲○所遺留之遺產
    ，包括土地及有價證券，數量非少，且尚有債務未清償等情
    綜合以觀，聲請人已負擔及將來將負擔之時間、人力均不輕
    ，是認聲請人之聲請尚屬合法正當，應予准許。而因被繼承
    人甲○所遺留之遺產，經折算之結果，雖其帳面價值仍約有
    7,439,926 元，已如前述，然所遺留之不動產上，部分尚有
    金額為21,600,000元之最高限額抵押權，有前開土地謄本可
    考，堪認被繼承人甲○實際遺留之遺產價值有限等一切情狀
    ，爰酌定如主文所示之遺產管理人報酬。
四、爰依民法第1150條前段，裁定如主文。
中　　華　　民　　國　　94　　年　　5 　　月　　10　　日
                  家事法庭法　官　李怡諄
上為正本係照原本作成
如對本裁定抗告須於裁定送達後10日內向本院提出抗告狀。
中　　華　　民　　國　　94　　年　　5 　　月　　10　　日
                          書記官　李憶如
